【裁判字號】    99,審訴,3205
【裁判日期】    991201
【裁判案由】    毒品危害防制條例
【裁判全文】
臺灣高雄地方法院刑事判決            99年度審訴字第3205號
公  訴  人  臺灣高雄地方法院檢察署檢察官
被      告  蔡惟安
上列被告因違反毒品危害防制條例案件，經檢察官提起公訴（99
年度毒偵字第4499號），被告於準備程序中就被訴事實為有罪之
陳述，經本院告知簡式審判程序之旨，並聽取被告與公訴人之意
見後，本院裁定進行簡式審判程序，判決如下：
    主  文
蔡惟安施用第一級毒品，累犯，處有期徒刑壹年。
    事  實
一、蔡惟安前因施用毒品案件，經本院裁定送觀察、勒戒後，因
    認有繼續施用之傾向，再經本院以88年度毒聲字第8576號裁
    裁定令入戒治處所施以強制戒治，嗣以89年度毒聲字第5851
    號裁定停止戒治，所餘戒治期間付保護管束，於民國89年8
    月8 日停止處分出所，並於89年11月17日保護管束期滿未經
    撤銷而執行完畢，復經臺灣高雄地方法院檢察署檢察官以89
    年度戒毒偵字第1314號不起訴處分確定。於前開強制戒治
    執行完畢釋放後5 年內，又因施用毒品案件，經本院以91年
    度訴字第2411號判決判處有期徒刑7 月、4 月，應執行有期
    徒刑10月確定；另因竊盜案件，經本院以91年度鳳簡字第
    347 號判決判處有期徒刑4 月確定；另因施用毒品案件，
    經本院以93年度訴字第663 號判決判處有期徒刑1 年確定；
    另因竊盜案件，經本院以93年度簡字第3584號判決判處有
    期徒刑6 月確定；第、案件與第、案件分別經裁定
    定應執行有期徒刑1 年、1 年4 月確定，經接續執行，於94
    年8 月19日縮短刑期假釋出監；於假釋期間再犯竊盜案件
    ，經本院以95年度簡上字第584 號判決判處有期徒刑6 月確
    定；另因施用毒品案件，經本院以95年度訴字第2003號判
    決判處有期徒刑10月確定；第、案件嗣經裁定減刑並定
    應執行有期徒刑6 月確定，並與前開經撤銷假釋之殘刑接續
    執行，於96年7 月16日執行完畢。詎仍不知悔改，且未戒除
    毒癮，復基於施用第一級毒品之犯意，於99年7 月6 日某時
    許，在其位於高雄縣大社鄉○里村○○路17之2 號住處內，
    以將海洛因摻入香菸內吸食之方式，施用第一級毒品海洛因
    1 次。嗣因其為施用毒品案件受保護管束人，而於99年7 月
    8 日11時28分許，至臺灣高雄地方法院檢察署觀護人室依法
    接受尿液檢體採集，送驗結果呈嗎啡陽性反應。
二、案經臺灣高雄地方法院檢察署觀護人室報由臺灣高雄地方法
    院檢察署檢察官偵查起訴。
    理  由
一、按被告蔡惟安所為係犯死刑、無期徒刑、最輕本刑為3 年以
    上有期徒刑以外之罪，其於準備程序中就被訴事實為有罪之
    陳述，經受命法官告知簡式審判程序之旨，並聽取公訴人、
    被告之意見後，本院合議庭認為適宜由受命法官獨任進行簡
    式審判程序，依刑事訴訟法第273 條之1 第1 項規定，裁定
    由受命法官獨任進行審判程序，合先敘明。
二、上揭事實，業據被告於本院審理時供承不諱，且被告於99年
    7 月8 日11時28分許，經警採集其尿液送檢驗之結果，呈現
    嗎啡陽性反應，此有臺灣高雄地方法院檢察署受保護管束人
    （被告）尿液檢體監管紀錄表（尿液檢體編號：000000000
    ）、台灣檢驗科技股份有限公司99年7 月22日濫用藥物檢驗
    報告（檢體編號：000000000 ）各1 紙附卷可稽，是被告之
    任意性自白核與事實相符，洵堪採為論罪科刑之依據。本案
    事證明確，被告上開施用第一級毒品之犯行，堪以認定。
三、按毒品危害防制條例前於92年7 月9 日修正公布，自93年1
    月9 日施行，觀之該條例第20條、第23條之立法理由，修正
    後毒品危害防制條例就施用毒品者，只於「初犯」及「5 年
    後再犯」二種情形，有其追訴條件之限制，即須於初犯經觀
    察、勒戒或強制戒治釋放後，5 年內均無施用毒品之行為，
    始能認其前所實施之觀察、勒戒或強制戒治已足遮斷毒癮，
    而得於5 年後再犯時，再予適用初犯之規定，重行觀察、勒
    戒等程式。倘5 年內已經再犯，被依法追訴處罰，縱其第3
    次（或第3 次以上）施用毒品之時間在初犯釋放5 年以後，
    即與「5 年後再犯」之情形有別，且因已於「5 年內再犯」
    ，顯見其再犯率甚高，原實施觀察、勒戒或強制戒治，已無
    法收其實效，而無5 年戒斷期之存在，自無再經觀察、勒戒
    及強制戒治之必要，應得逕行追訴處罰（最高法院95年台上
    字第1071號判決參照）。本件被告因施用毒品案件，經本院
    裁定送觀察、勒戒後，因認有繼續施用之傾向，再經本院以
    88年度毒聲字第8576號裁裁定令入戒治處所施以強制戒治，
    嗣以89年度毒聲字第5851號裁定停止戒治，所餘戒治期間付
    保護管束，於89年8 月8 日停止處分出所，於89年11月17日
    保護管束期滿未經撤銷而執行完畢，並經臺灣高雄地方法院
    檢察署檢察官以89年度戒毒偵字第1314號不起訴處分確定。
    於前開強制戒治執行完畢釋放後5 年內，又因施用毒品案件
    ，經本院以91年度訴字第2411號判決判處有期徒刑7 月、4
    月，應執行有期徒刑10月確定等節，有臺灣高等法院被告前
    案紀錄表在卷可參，是被告於強制戒治執行完畢釋放後，5
    年內再犯上開施用毒品罪，並經判決處刑，則其再度犯本件
    施用毒品犯行，雖距前述強制戒治執行完畢釋放後已逾5 年
    ，揆諸前開說明，仍應依法論科。
四、按海洛因為毒品危害防制條例第2 條第2 項第1 款所規定之
    第一級毒品，故核被告所為，係犯毒品危害防制條例第10條
    第1 項之施用第一級毒品罪。再被告有如事實欄所載之科刑
    、執行紀錄，有臺灣高等法院被告前案紀錄表在卷可憑，其
    於刑之執行完畢後，5 年內再犯本件有期徒刑以上之罪，為
    累犯，應依刑法第47條第1 項規定，加重其刑。爰審酌被告
    經觀察、勒戒與強制戒治並處刑後，仍未能戒絕其毒癮而再
    次違犯施用毒品罪，量刑本不應從輕，惟念其犯後坦承犯行
    ，態度良好，且施用毒品乃自戕一己之身體健康，並具有病
    患性人格之特質，行為本身對社會所造成之危害並非直接、
    鉅大，及其犯罪之動機、目的、手段等一切情狀，量處如主
    文所示之刑。
據上論斷，應依刑事訴訟法第273 條之1 第1 項、第284 條之1
、第299 條第1 項前段，毒品危害防制條例第10條第1 項，刑法
第11條前段、第47條第1 項，判決如主文。
本案經檢察官李英霆到庭執行職務。
中    華    民    國    99    年    12    月    1     日
                  刑事第十庭    法  官  楊珮瑛
以上正本證明與原本無異。
如不服本判決應於收受送達後10日內向本院提出上訴書狀，並應
敘述具體理由；如未敘述上訴理由者，應於上訴期間屆滿後20日
內向本院補提理由書（均須按他造當事人之人數附繕本）「切勿
逕送上級法院」。
中    華    民    國    99    年    12    月    1     日
                                 書記官  陳莉庭
附錄本判決論罪科刑法條全文
毒品危害防制條例第10條第1 項
施用第一級毒品者，處六月以上五年以下有期徒刑。

司法院資訊處製作；財團法人民間司法改革基金會備份。
